臺灣板橋地方法院刑事裁定　　　　　　　　　　　　　九十年度交聲字第九四號
　　原處分機關　交通部公路局台北區監理所
　　異　議　人　甲○○○
　　即受處分人
　　代　理　人　鄭松
右列受處分人因違反道路交通管理處罰條例案件，對於原處分機關九十年九月四日北
監五字第裁00－000000000號處分，聲明異議，本院裁定如左：
    主  文
原處分撤銷。
甲○○○汽車所有人不依期限參加定期檢驗，處罰鍰新臺幣玖佰元。
    理  由
一、異議意旨略以：因異議人之住所已由臺北縣永和巿水源街三十一號，遷至臺北縣
    中和巿中安街三十八號六樓，而伊所有之ＲＺ－一九一二號牌自用小客車，尚有
    貸款未清，故未能辦理道路交通安全規則第二十三條第一項規定辦理車籍地址之
    變更，以致該車在八十九年一月十二日未參加定期檢驗後，無法收受原處分機關
    第000000000號舉發違反道路交通管理事件通知單，為此，依法請求撤
    銷原處分，改依最低標準裁罰云云。
二、按汽車不依限期參加定期檢驗或臨時檢驗者，處汽車所有人新臺幣（下同）九百
    元以上一千八百元以下罰鍰，道路交通管理處罰條例第十七條第一項定有明文。
三、經查，前開自用小客車應於民國八十九年一月十二日參加定期檢驗，而逾期未參
    加，經原處分機關於八十九年五月八日逕行舉發，有違反道路交通管理事件裁決
    書、業務會辦聯繫單影本、九十年八月二十二日00-000-0-00002號函影本各一紙
    附卷可稽（原違規通知單因納莉颱風過境玫浸泡毀損，有原處分機關九十一年四
    月十七日（自）00－000－0－0000九號函在卷可考），異議人亦自承
    其所有前開自用小客車未參加定期檢驗。本件異議人違規事件，至為灼然。惟就
    舉發違反道路交通管理事件通知單有無合法送達於異議人乙節，原處分機關認本
    件係依道路交通管理處罰條例第十七條第一項、第九十二條、違反道路交通管理
    事件統一裁罰標準及處理細則第六條及道路交通安全規則第四十四條規定舉發，
    而本件於八十九年七月五日刊登於中央日報第十六版，業己完成公示送達程序，
    並提出業務會辦聯繫單、九十年八月二十二日00-000-0-00002號函、報紙等影本
    各一件為證。惟按處理違反道路交通管理事件，有關文書送達之程序，準用民事
    訴訟法送達之規定。八十九年十二月五日修正前之違反道交通管理事件統一裁罰
    標準及處理細則第五條定有明文（註：八十九年十二月五日修正後之第五條規定
    ：「處理違反道路交通管理事件，有關文書送達之時程序，準用刑事訴訟法送達
    之規定。」，附此敘明。），民事訴訟法關於文書送達之方式，有直接送達、間
    接送達、寄存送達、留置送達、郵政送達、囑託送達、公示送達，觀諸該法第一
    百二十四至一百二十六條、第一百三十六至一百三十九條、第一百四十四至一百
    四十七條、第一百四十九條，而依同法第一百四十九條第一項規定：須應為送達
    之處所不明者，始得為公示送達，參照同法第一百三十六條第一項前段規定：「
    送達於應受送達人之住居所、事務所或營業所行之。」，是以，文書之送達處所
    ，原則上係以應受送達人之住居所為之，如無法送達時，且不知應受送達人之實
    際住居所、事務所及營業所時，始得將文書公示送達。異議人所有之前開自用小
    客車，其車主地址（即所謂「車籍地址」）雖登載為「台北縣永和巿水源街三十
    一號」，然異議人已於八十六年四月十一日遷入台北縣中和巿中安街三十八號六
    樓，有法務部戶役政連結作業系統查詢資料一件附卷可憑，參酌卷附裁決書之「
    違規時間」欄記載「八十九年五月八日」、「原舉發通知單應到案日期」欄為「
    八十九年六月二十一日前」及「住址」欄則載列「（監）台北縣永和巿水源路三
    十一號」，足見該舉發違反道路交通管理事件通知單，應係原舉發單位於八十九
    年七月五日辦理公示送達程序前，係向上開舉發違反道路交通管理事件通知單上
    所載之地址為寄送，並非向異議人之住所地「台北縣中和巿中安街三十八號六樓
    」送達舉發違反道路交通管理事件通知單，是則原處分機關送達之程序有違民事
    訴訟法關於送達之規定，其以異議人之送達處所不明為由，辦理公示送達程序，
    難認係合於得依民事訴訟法第一百四十九條第一項第一款所列情形而為公示送達
    ，自無從認定其舉發違反道路交通管理事件通知單已合法送達於異議人，是以異
    議人辯稱未收受舉發違反道路交通管理事件通知單，應非虛妄。綜合上情，原處
    分機關之裁罰雖非無據，然其送達舉發違反道路交通管理事件通知單之過程既有
    可議，並致異議人喪失於收受前開通知單後十五日內自動依最低額繳納罰鍰之利
    益，應認本件異議為有理由，爰撤銷原處分，並自為裁罰如主文所示，用期適法
    。
四、據上論結，應依道路交通案件處理辦法第二十條前段，裁定如主文。
中      華      民      國      九十一      年    七    月    三十一    日
                              臺灣板橋地方法院刑事第四庭
                                  法  官  徐  福  晉
右正本證明與原本無異
如不服本裁定應於送達後五日內向本院提出抗告狀
                                  書記官  陳  慧  儷
中      華      民      國    九十一      年    七    月    三十一    日
